【裁判字號】    91,交訴,73
【裁判日期】    920225
【裁判案由】    公共危險
【裁判全文】
台灣苗栗地方法院刑事判決                          九十一年度交訴字第七三號
    公  訴  人  臺灣苗栗地方法院檢察署檢察官
    被      告  甲○○
右列被告因公共危險案件，經檢察官提起公訴（九十一年度偵字第四五三號），本院
判決如左：
    主  文
甲○○以鐵條釘於路面之方法，致生往來之危險，處有期徒刑參月，如易科罰金，以
參佰元折算壹日。應於刑之執行完畢或赦免後，令入相當處所，施以監護壹年。
扣案鐵條貳條，沒收。
    事  實
一、緣甲○○與乙○○係鄰居關係，惟甲○○主觀上對乙○○很有意見，尤其對該二
    人各自住家前共同巷道之使用問題，迭生衝突。曾民國八十九年十月六日上午七
    時四十五分許，甲○○在其位於苗栗縣苗栗市玉華里十五鄰芒埔二十之八號前，
    因使用巷道土地之問題與乙○○再生爭執，竟基於傷害之犯意，持電纜線一條，
    毆打乙○○，致乙○○受有頭部外傷併腦震盪、頭部血腫、頸部挫傷等多處傷害
    ，經檢察官偵查起訴，本院甫於九十年十月二十六日判處甲○○傷害乙○○之身
    體，處拘役五十日（該案因檢察官認量刑太輕而提起上訴，本院合議庭於九十二
    年一月七日駁回上訴確定）；另於九十年十一月十七日上午十一時五十分許，其
    在前揭住處前，再因主觀上認為乙○○無權在該巷道行走，持相機拍攝乙○○，
    意圖強行蒐證，引起乙○○不滿，致彼此間發生互毆，甲○○竟另行基於傷害之
    犯意，以右手手指擢向乙○○之雙眼，並以手推撞乙○○之胸部，造成乙○○右
    胸挫傷、右臉部開放性裂傷之傷害，經本院以甲○○傷害乙○○身體，判處有期
    徒刑六月，如易科罰金，以三百元折算一日，其不服提起上訴，經臺灣高等法院
    台中分院於九十一年十月八日駁回上訴確定；此外，甲○○多次對乙○○提出傷
    害自訴及告訴，分別經本院及臺灣苗栗地方法院檢察署檢察官均以查無乙○○犯
    罪積極證據而判決乙○○無罪、不起訴處分，且均確定，至此甲○○主觀上對乙○○更有敵意，加上已年屆六十二歲，且有二至三年未工作，長期賦閒在家，出
    現輕度癡呆症狀，因此再面臨其與乙○○各自住家前共同巷道土地之使用問題，
    其認知、理解判斷及自我控制能力則受損，為精神耗弱之人。
二、甲○○明知其前揭住處之巷道為其與其他鄰居共同使用供公眾往來通行之巷道，
    其應有部分之權利範圍僅九分之一，於九十一年一月二十八日上午九時三十分許
    ，竟思不讓乙○○通行，而在認知、理解判斷及自我控制能力受損，成精神耗弱
    人狀態下，基於妨害公眾往來通行之犯意，在其與其他鄰居共同使用供公眾往來
    通行之巷道即位於苗栗市玉華里芒埔二十之五至同里芒埔二十之九號五戶住處前
    之座落同市○○段六之三號土地之巷道內，持其所有之鐵槌一把（業經甲○○遺
    失，而未扣案），將其所有長約七十公分、直徑約一．三公分之鐵條二支，釘在
    該寬五百三十公分巷道中，裸露部分，均高達五十公分，二支鐵條間距離則有九
    十公分，未放置任何警告標誌或防護措施，該巷道於夜間無照明設備，造成上開
    住戶乙○○、丙○○、劉源順、連羅細美、張沿倉等人及其等人之家人、親友之
    車輛，行人往來之危險。
三、案經乙○○提出告訴，苗栗縣警察局苗栗分局移請臺灣苗栗地方法院檢察署檢察
    官偵查起訴。
    理  由
一、訊據被告甲○○固坦承於右揭時、地，將其所有長約七十公分、直徑約一．三公
    分之鐵條二支，釘在該巷道中，裸露部分，均高達五十公分，未放置任何警告標
    誌或防護措施，惟仍矢口否認有何犯行，辯稱：乙○○無權使用該巷道，伊僅不
    給乙○○通行，沒有要妨害其他公眾通行之意思云云，惟查：
（一）右揭事實，迭據告訴人乙○○指訴：伊於九十一年一月二十八日上午九時三十
      分許，在伊位於苗栗巿玉華里十五鄰芒埔路二十之五號住處內，見到甲○○在
      伊與其他鄰居共同使用之巷道即位於苗栗市○○里○○段六之三號土地之巷道
      內，將長約七十公分、直徑約一．三公分之鐵條二支，釘在該巷道中，裸露部
      分，均高達五十公分，不讓伊車輛出入，伊在該巷道的應有部分亦有九分之一
      ，登記為伊太太胡邱華鈴名下，甲○○就是一直針對伊，還因土地案打過官司
      ，甲○○這麼做，汽車不能通行，行人及自行車、機車雖可以過，但沒看清楚
      易生危險等語（參見偵卷第八頁反面警訊筆錄、第二四頁、五五頁偵訊筆錄；
      本院卷十八、十九頁筆錄）、核與證人即位於同路段二十之七號鄰居丙○○證
      述：甲○○不讓乙○○通行而在巷道上釘鐵釘，但這樣也阻礙了伊和其他鄰居
      汽車之通行，且該處無路燈，那裏有很多小朋友，如果跌倒，非常危險，可能
      造成嚴重傷害；甲○○對乙○○很不滿，常罵他，還打架，不知為何他一直針
      對乙○○，其實地是大家的，各自均有持分，他不知怎麼了，總是認為地是他
      的等語（參見偵卷第五九頁偵訊筆錄、本院卷三八至四一頁筆錄）相符。
（二）此外，並有被告、其他鄰居張沿滄、劉源順、連羅細美等人就巷道即苗栗巿芒
      埔段六之三號享有九分之一應有部分之土地登記謄本四分附卷可稽（附於偵卷
      第三二頁、第四七至四九頁），足徵，該芒埔段六之三號土地之巷道，係供其
      他鄰人及其親友公眾通行，而非被告私人所有之土地甚明。而被告於九十一年
      一月二十八日上午九時三十分許在該芒埔段六之三號土地之巷道內，持其所有
      之鐵槌一把將長約七十公分、直徑約一．三公分之鐵條二支，釘在該寬五百三
      十公分巷道中，裸露部分，均高達五十公分，二支鐵條間距離則有九公分等情
      ，未作任何防護措施等情，除經前揭告訴人指訴、證人證述明確，並經檢察官
      會同苗栗縣苗栗地政事務所人員履勘現場屬實，製有勘驗筆錄（附於偵卷第三
      五頁正、反面筆錄）及實測圖附卷可稽（附於偵卷第五一頁），另有案發現場
      照片二幀附卷可參（附於偵卷第十頁）。該路段於夜間既無照明設備，且有公
      眾通行，則被告私自以鐵條釘於路面之方法影響用路人之安全，已足致生公眾
      往來之危險。本案事證明確，被告犯行已經證明。
二、核被告所為，係犯刑法第一百八十五條第一項後段之以鐵條釘於路面之方法，致
    生往來之危險罪。公訴檢察官雖擴張起訴事實為：被告尚有以強暴手段妨害告訴
    人乙○○通行權利之刑法第三百零四條強制罪等語。惟犯罪事實，需被告主觀上
    有犯罪故意構成要件始相當。經查：被告一再供稱其為本案行為時，不知乙○○
    在場等語（參見本院卷第十七頁筆錄），核與告訴人乙○○陳稱：被告為本案行
    為時，伊在家裡看著他釘，因為之前曾與被告有衝突，不敢出門等語（參見本院
    卷第十八頁）相符，則被告既不知告訴人有在現場，主觀上自無當場以強暴方式
    妨害告訴人行使權利之故意，惟因公訴人認此部分與前開有罪部分有方法、結果
    之牽連犯關係，爰不另為無罪之諭知。另按刑法上之精神喪失與精神秏弱，應依
    行為時之精神障礙程度之強弱而定，如行為時之精神，對於外界事務全然缺乏知
    覺理會及判斷作用，而無自由決定意思之能力者，為心神喪失，如此項能力並非
    完全喪失，僅較普通人之平均程度顯然減退者，則為精神秏弱，最高法院著有二
    十六年渝上字第二三七號判例在案可參。被告前於八十九年十月六日上午七時四
    十五分許，被告在其位於苗栗縣苗栗市玉華里十五鄰芒埔二十之八號前，因使用
    巷道土地之問題與告訴人乙○○再生爭執，竟基於傷害之犯意，持電纜線一條，
    毆打乙○○，致乙○○受有頭部外傷併腦震盪、頭部血腫、頸部挫傷等多處傷害
    ，經檢察官偵查起訴，本院甫於九十年十月二十六日判處被告傷害乙○○之身體
    ，處拘役五十日（該案因檢察官認量刑太輕而提起上訴，本院合議庭於九十二年
    一月七日駁回上訴確定）；於九十年十一月十七日上午十一時五十分許，其在前
    揭住處前，再因主觀上認為乙○○無權在該巷道行走，持相機拍攝乙○○，意圖
    強行蒐證，引起乙○○不滿，致彼此間發生互毆，被告竟另行基於傷害之犯意，
    以右手手指擢向乙○○之雙眼，並以手推撞乙○○之胸部，造成乙○○右胸挫傷
    、右臉部開放性裂傷之傷害，經本院以被告傷害乙○○身體，判處有期徒刑六月
    ，如易科罰金，以三百元折算一日，其不服提起上訴，經臺灣高等法院台中分院
    於九十一年十月八日駁回上訴確定；此外，被告多次對乙○○提出傷害自訴及告
    訴，分別經本院及臺灣苗栗地方法院檢察署檢察官均以查無乙○○犯罪積極證據
    而判決乙○○無罪、不起訴處分，且均確定等情，有臺灣高等法院被告全國前案
    紀錄表一份、本院九十年度苗簡字第二四三號、九十年度簡上字第五六號、九十
    一年度易字第一八０號、臺灣高等法院九十一年度上易字第一六四九號判決影本
    三分及本院九十年度自更字第一號針對被告自訴乙○○傷害判決乙○○無罪之判
    決、臺灣苗栗地方法院檢察署檢察官針對被告告訴乙○○傷害部分，對乙○○為
    不起訴處分之八十九年度偵字第四九一０號不起訴處分書影本各一份在卷可稽，
    足徵，前揭告訴人、證人丙○○所述：被告不知怎麼了，一直針對乙○○等語，
    應屬實情。本件被告經送為財團法人恭紀念醫院鑑定結果：綜合觀察被告在二、
    三年來無工作後，變得很喜歡與人鬥，且依被告心理測驗結果，語言智商為六十
    五、操作智商為六十，總智商為六十，屬於輕度智能不足範圍，迷你精神狀態評
    估測驗（ＭＭＳＥ）得分為十六，正常平均值為二十六，被告易焦慮，衝動而缺
    乏控制，推斷可能因防衛壓力方法不當，處理自己情緒不當，而使其自我控制下
    降，目前人際上有退縮表現，由其經由智力測驗、班達測驗及前述ＭＭＳＥ測驗
    顯示，被告認知功能有受損情形，不排除其可能有器質性方面問題，而鑑定認被
    告屬輕度癡呆症，致使其認知、判斷能力及自我控制能力受損，犯罪行為時之精
    神狀況應屬精神耗弱，此有該醫院於九十二年一月二日以為恭醫字第九二０００
    三函送之鑑定報告書一份在卷可稽，參諸上開被告常常針對乙○○之所為，主觀
    上對乙○○有敵意，加上已年屆六十二歲，且有二至三年未工作，長期賦閒在家
    ，出現輕度癡呆症狀，因此本案再面臨其與乙○○各自住家前共同巷道土地之使
    用問題，其認知、理解判斷及自我控制能力則受損，成為精神耗弱之人，應依法
    減輕其刑。爰審酌被告素行非佳，此有臺灣高等法院被告全國前案紀錄表一份在
    卷可稽，本案之犯罪動機、所生之危害及犯後態度等一切情狀，量處如主文第所
    示之刑，並諭知易科罰金之折算標準。又被告有接受精神治療必要，此有前揭為
    恭醫院鑑定報告在卷可稽，爰併依法諭知於刑之執行完畢或赦免後令入相當處所
    施以監護一年，以資矯治，使其將來與鄰居可以和睦相處。另扣案之鐵條二支，
    係被告所有供犯罪所用之物，業據其供承在卷，爰依刑法第三十八條第一項第二
    款諭知沒收；另被告所有，供犯罪用之鐵槌一把，因已遭人偷走而遺失，業據被
    告供明在卷，為免將來執行困難，爰不另為沒收諭知，附此敘明。
據上論斷，應依刑事訴訟法第二百九十九條第一項前段，刑法第一百八十五條第一項
、第四十一條第一項，第十九條第二項、第八十七條第二項、第三項、第三十八條第
一項第二款，罰金罰鍰提高標準條例第一條前段、第二條，判決如主文。
本案經檢察官黃棋安到庭執行職務。
中      華      民      國      九十二      年    二    月    二十五    日
                                    臺灣苗栗地方法院刑事第二庭
                                        法  官  黃  賢  婷
右正本證明與原本無異。
如不服本判決，應於判決送達後十日內向本院提出上訴狀( 應附繕本 )。
                                        書記官  陳  文  聰
中      華      民      國      九十二      年    二    月    二十五    日
附錄法條
刑法第一百八十五條
損壞或壅塞陸路、水路、橋樑或其他公眾往來之設備或以他法致生往來之危險者，處
五年以下有期徒刑、拘役或五百元以下罰金。
因而致人於死者，處無期徒刑或七年以上有期徒刑。致重傷者，處三年以上十年以下
有期徒刑。
第一項之未遂犯罰之。


司法院資訊處製作；財團法人民間司法改革基金會備份。
